【裁判字號】    99,交聲,136
【裁判日期】    990728
【裁判案由】    違反道路交通管理處罰條例聲明異議
【裁判全文】
臺灣雲林地方法院交通事件裁定         99年度交聲字第136號
原處分機關  交通部公路總局嘉義區監理所雲林監理站
異  議  人
兼受處分人  乙○○
上列異議人兼受處分人因違反道路交通管理處罰條例案件，對於
交通部公路總局嘉義區監理所雲林監理站民國99年6 月10日所為
之裁決處分（裁決書案號：雲監裁字第裁72-KAJ015712號、KAJ0
1571A 號），聲明異議，本院裁定如下：
    主  文
異議駁回。
    理  由
一、原處分意旨略以：異議人兼受處分人乙○○於民國99年2 月
    27日23時許，駕駛歐洪慧娟所有車號WQ-9363 號自小客車（
    下稱本案自小客車）行經雲157 線3 公里處時，為雲林縣警
    察局斗南分局（下稱斗南分局）警員甲○○攔停，警員甲○
    ○並以異議人「行車時速達137 公里，限速50公里，違規超
    速87公里」為由對異議人開單舉發（舉發條文誤引「道路交
    通管理處罰條例第40條」），異議人提出陳述，原處分機關
    交通部公路總局嘉義區監理所雲林監理站函轉斗南分局查處
    ，斗南分局函覆舉發無誤，但原舉發通知單填製有誤（限速
    60公里誤載為50公里），原處分機關乃認異議人違規行為屬
    實，爰依道路交通管理處罰條例第43條第1 項第2 款暨第4
    項（應係「第3 項」之誤載）之規定（漏載「同條例第43條
    第3 項、第4 項前段、第63條第1 項第3 款」），裁罰異議
    人新臺幣（下同）8,000 元，並記違規點數3 點，施以道安
    講習（以上為雲監裁字第裁72 -KAJ015712 號裁決部分），
    另吊扣歐洪慧娟之汽車牌照3 個月（以上為雲監裁字第裁72
    -KAJ01571A號號裁決部分）在案。
二、異議人聲明異議意旨略以：異議人於上述時地，駕駛本案自
    小客車，行經雲157 線3 公里處時，為警方攔停，警方並以
    異議人「行車時速達137 公里，現速50公里，違規超速87公
    里」為由對異議人開單舉發，但異議人沒有超速違規，故本
    案舉發應該是警員沒有至工業技術研究院接受訓練並取得結
    訓證明書，專業訓練不足，操作測速槍不當所導致，且本案
    警員未於100 公尺前明顯標示，違反道路交通管理處罰條例
    第7 條之2 之規定。縱使現場有豎立告示牌，以駕車時速13
    7 公里去計算，其有效測速距離最少為1 公里，也就是說警
    員於1 公里前就測得異議人超速，但卻於後方900 公尺處才
    立牌警告，不符程序正義之要求。爰聲明異議云云。
三、按汽車駕駛人，駕駛汽車之行車速度，超過規定之最高時速
    60公里以上者，處6,000 元以上24,000元以下罰鍰，並當場
    禁止其駕駛；汽車駕駛人有（第43條）第1 項第1 款、第2
    款或前項行為者，並吊扣該汽車牌照3 個月；汽車駕駛人違
    反（第43條）第1 項、第3 項之規定者，應接受道路交通安
    全講習；汽車駕駛人有第43條、第53條或第54條情形之一者
    ，各記違規點數3 點，道路交通管理處罰條例第43條第1項
    第2 款、第3 項、第4 項前段、第63條第1 項第3 款分別定
    有明文。次按取締行車速度超過規定之最高速限或低於規定
    之最低速限之道路交通違規行為，採用固定或非固定式科學
    儀器取得證據資料證明者，於一般道路須至少於100 公尺，
    於高速公路、快速公路須至少於300 公尺前，明顯標示之，
    道路交通管理處罰條例第7 條之2 第2 項第9 款、第3 項亦
    規定甚明。
四、本院之判斷：
    異議人於上述時地，駕駛本案自小客車，行經雲157 線3 公
    里處時，為警員甲○○攔停，警員甲○○並以異議人「行車
    時速達137 公里，現速50公里，違規超速87公里」為由對異
    議人開單舉發，（舉發條文誤引「道路交通管理處罰條例第
    40條」），異議人提出陳述，原處分機關函轉斗南分局查處
    ，斗南分局函覆舉發無誤，但原舉發通知單填製有誤（限速
    60公里誤載為50公里），原處分機關乃認異議人違規行為屬
    實，爰依前述規定，裁罰異議人8,000 元，並記違規點數3
    點，施以道安講習（以上為雲監裁字第裁72-KAJ015712號裁
    決部分），另吊扣歐洪慧娟之汽車牌照3 個月（以上為雲監
    裁字第裁72-KAJ01571A號號裁決部分）等情，業據異議人陳
    述明確，復有各該裁決書、雲林縣警察局99年2 月27日雲警
    交字第KAJ015712 號舉發違反道路交通管理事件通知單、交
    通違規案件陳述書、斗南分局99年4 月28日雲警南交字第09
    90004531號函文及車號查詢汽車車籍等在卷可稽，堪信為真
    實。次查：
  (一)關於雲監裁字第裁72-KAJ015712號裁決部分：
  1.異議人雖辯稱其未有行車時速達137 公里之違規行為，且警
    員未於取締地點前100 公尺豎立警告標示。但此部分之事實
    ，業據警員甲○○到庭以證人身分證稱：我當天晚上在那邊
    從事測速槍勤務，距離100 公尺前有放測速告示牌，當場測
    到違規車輛（即本案自小客車）時速137 公里，測速槍有經
    過檢驗合格，我一看到超速我就開警示燈攔停，請異議人下
    車，告訴他時速137 公里，當時現場只有1 輛車（指本案自
    小客車）過來而已，且測速槍上面顯示時速137 公里，肉眼
    看起來也很快等語明確，復有經濟部標準檢驗局出具之雷達
    測速儀檢定合格證書1 紙與現場放置警告標誌之照片2 張在
    卷可憑。核與異議人陳稱：警員當場給我看，測速槍確實顯
    示137 公里等語相符。本院復認警員所使用之MPH 廠牌24.1
    50GHz （K- Band ）非照相式測速器，既通過經濟部標準檢
    驗局之檢定測試（檢定日期：98年5 月25日；有效期限：99
    年5 月31日），可認該數值應屬正確可信。又警員甲○○證
    稱其有處理交通超速違規事件超過1,000 件，具有相當之經
    驗與專業，案發當時該路段又只有本案自小客車經過，衡情
    應無錯誤操作測速槍之可能，故上開測速槍所測得之時速（
    即137 公里），應該就是當時異議人行車之速度無誤。警員
    甲○○復證稱：在異議人距離我「約100 公尺」（也就是在
    警告標示附近）時，我就把他攔停下來，他最後停在警車旁
    邊等語甚詳，本院乃依職權函請斗南分局說明「從時速137
    公里到完全煞停需要多少煞車距離」，斗南分局函覆略為：
    違規人以車速137 公里換算煞停距離為「105.9 公尺」（詳
    卷函文內之計算公式），此有斗南分局99年7 月14日雲警南
    交字第0990008442號函及所附計算公式暨「汽車煞車距離、
    行車速度及道路摩擦係數對照表」等附卷可參，則警員甲○
    ○所證現場實際煞車距離與理論上應有之煞停距離並無明顯
    差異，由此益徵異議人確有駕車時速137 公里之違規行為甚
    明。異議人辯稱：從時速137 公里到完全停車需要200 公尺
    之煞車距離，但我從看到警察攔車到停車，煞車距離約80到
    90公尺而已，伊還停在警車前面，所以伊不可能開這麼快云
    云，顯無可取。另本案舉發地點前100 公尺既有放置「前有
    雷達測速（隔行）行車請減速慢行」之警告標誌，則警員甲
    ○○取締本案超速違規，也合於道路交通管理處罰條例第7
    條之2 第2 項第9 款與第3 項之規定。異議人辯稱警告標示
    可能是警員事後才補放的云云，要屬卸責之詞，不能採信。
  2.道路交通管理處罰條例第4 條第2 項規定授權主管機關，對
    於道路交通標誌、標線、號誌之指示、警告、禁制規定、樣
    式、標示方式、設置基準及設置地點等事項制定規則，以執
    行道路交通管理、維護交通秩序、確保交通安全等工作，是
    主管機關依據當地之實際路況、行車流量、行車速度及交通
    安全等情況而為設置告示牌與測速儀器之位置，此屬主管機
    關之行政裁量範圍，除有重大明顯瑕疵或其他違法情形外，
    一般用路人即均有應予遵守之義務。是以道路上所設置「前
    有測速照相」之警告標誌，僅具提醒、督促駕駛人注意之作
    用而已，並非以其與測速儀器設置之位置妥當與否，作為判
    定該處是否可取締超速違規之依據，而受處分人違規超速行
    駛之行為與舉發地告示牌至測速儀器設置之距離、位置妥當
    與否，乃屬二事，無從混為一談。本案取締地點前100 公尺
    既有放置取締超速之警告標示，符合法律規定，已如前述，
    「縱令」警員於取締地點前1 公里就發現異議人之超速違規
    行為屬實（也就是說在異議人駕車行經警告標誌之前，其超
    速行為已經被警員甲○○以測速槍鎖定），導致取締程序略
    有瑕疵，但與異議人於縣道上嚴重超速之違規行為相權衡，
    此瑕疵並非重大，本院認不能因此解免異議人之違規責任，
    併予陳明。
  3.異議人雖又辯稱警員甲○○至工業技術研究院接受訓練並取
    得結訓證明書，專業訓練不足，因而指摘本案舉發有誤。但
    是，異議人確有上述違規行為，已經論述在前，且遍查相關
    法令，亦無異議人所述相關規定之存在。本院再函詢內政部
    警政署（下稱警政署）及雲林縣警察局有關「員警執行取締
    超速違規之勤務是否須至工業技術研究院等機構受訓並取得
    結訓證明始得為之」，警政署函覆略以：現行法令尚無規定
    警員執行取締超速違規之勤務前，須至工業技術研究院等機
    構受訓並取得結訓證明始得為之；雲林縣警察局函覆略以：
    現行法令尚無規定警員執行取締超速違規之勤務前，須至工
    業技術研究院等機構受訓並取得結訓證明始得為之，本局亦
    無制定上述規範。此有警政署99年7 月14日警署交字第0990
    110254號函暨雲林縣警察局99年7 月22日雲警交字第099130
    1614號函附卷可考，故異議人執為抗辯，也無可取。
  4.基上理由，本院認異議人前述違規行為屬實。異議人辯稱其
    未超速云云，不能採信。
  (二)關於雲監裁字第裁72-KAJ01571A號號裁決部分：
    異議人雖同時對吊扣歐洪慧娟之汽車牌照3 個月之部分聲明
    異議，然而，得為聲明異議之主體者，限於道路交通管理處
    罰條例第8 條主管機關所處罰之受處分人，此觀同條例第87
    條第1 項規定之規定可明，如非受處分人而聲明異議，即難
    認其異議合於法律上之程式（且無從補正）。就吊扣本案自
    小客車之牌照部分，受罰之對象乃車主歐洪慧娟，並非異議
    人，已經認定在前，則異議人對該吊扣汽車牌照之裁罰聲明
    異議，參前說明，並不合法，本院無從為實體上之審查，附
    此敘明。
五、綜上所陳，異議人確有駕車時速達137 公里，超速77公里之
    違規行為無誤，從而，原處分機關依據前述規定，並參酌違
    反道路交通管理事件統一裁罰基準表，裁罰異議人8,000 元
    ，並記違規點數3 點，施以道路交通安全講習，經核並無違
    誤之處，故異議人此部分之異議為無理由，應予駁回。另關
    於原處分機關吊扣歐洪慧娟之汽車牌照3 個月之部分，異議
    人既非受處分人，則其以自身名義聲明異議，於法不合，且
    無從補正，應併予駁回。
據上論斷，應依道路交通管理處罰條例第87條第2 項、道路交通
案件處理辦法第18條、第19條，裁定如主文。
中    華    民    國    99    年    7     月    28    日
                  交通法庭    法  官  王  紹  銘
以上正本證明與原本無異。
如不服本裁定，應於裁定送達後5 日內向本院提出抗告狀（須附
繕本）。
                              書記官  洪  秀  虹
中    華    民    國    99    年    7     月    28    日

司法院資訊處製作；財團法人民間司法改革基金會備份。
